【裁判字號】    98,上訴,752
【裁判日期】    980407
【裁判案由】    毒品危害防制條例
【裁判全文】
臺灣高等法院臺中分院刑事判決         98年度上訴字第752號
上  訴  人
即  被  告  甲○○
上列上訴人因毒品危害防制條例案件，不服臺灣臺中地方法院97
年度訴字第4434號中華民國98年1月14日第一審判決（起訴案號
：臺灣臺中地方法院檢察署97年度毒偵字第3960號），提起上訴
，本院判決如下：
    主  文
上訴駁回。
    理  由
一、按協商判決，除有刑事訴訟法第455條之4第1項第1款於訊問
    程序終結前，撤銷合意或撤回協商聲請者；第2款被告協商
    之意思非出於自由意志者；第4款被告所犯之罪非第455條之
    2第1項所定得以聲請協商判決者；第6款被告有其他較重之
    裁判上一罪之犯罪事實者；第7款法院認應諭知免刑或免訴
    、不受理者。或協商判決違反同條第2項「法院應於協商合
    意範圍內為判決；法院為協商判決所科之刑，以宣告緩刑或
    二年以下有期徒刑、拘役或罰金刑為限」之規定者，不得上
    訴，刑事訴訟法第455條之10第1項定有明文。又同法第367
    條前段：「第二審法院認為上訴有第362條前段之情形者，
    應以判決駁回之」、同法第372條規定：「第367條之判決上
    訴時，第二審法院認其為無理由而駁回上訴，或認為有理由
    而發回該案件之判決，得不經言詞辯論為之」，此依同法第
    455條之11第1項規定對於協商判決之上訴準用之。
二、上訴人即被告（下稱被告）甲○○不服原判決而提起上訴，
    並於民國98年1月23日、98年3月16日之刑事上訴狀陳述上訴
    理由略以：「被告於民國91年10月間犯竊盜案，裁定管訓，
    期間再送交勒戒、戒治，93年1月戒治期滿，再續押竊盜管
    訓，於95年5月管訓期滿，95年5月再度續押假釋中殘刑，97
    年11月20日殘刑期滿出獄，被告服刑期間已超過5年，被告
    於97年7月23日再度犯施用第一級毒品罪，經原審裁處有期
    徒刑10月，所犯時間明顯超過5年，必須裁定勒戒處分，無
    須再裁徒刑，不符累犯規定，被告亦深感悔悟，將會改過惡
    習，並請鈞長給予被告1自新機會。」等語，提起上訴。經
    查：被告因違反毒品危害防制條例案件，經檢察官提起公訴
    ，於第一審行準備程序時，檢察官因被告已認罪（見原審卷
    第35頁），而請求本件依協商程序而為判決，並經原審法院
    裁定由受命法官獨任行認罪協商程序後，經法官及被告之同
    意，就被告願受科刑之範圍事項於審判外進行協商。被告未
    選任辯護人，原審法院乃依同法第455條之5第1項規定，指
    定該院公設辯護人戴遐齡為其辯護人以協助進行協商，協商
    中被告表示所願受之科刑為有期徒刑10月，經當事人雙方合
    意且被告認罪，由檢察官聲請原審法院改依協商程序而為判
    決，原審法院乃當庭對被告告知其認罪之罪名及其法定刑之
    刑度。並告知下列事項：一如適用協商程序判決，被告喪失
    受法院依通常程序公開審判之權利、保持緘默之權利、與證
    人對質或詰問證人之權利。二協商判決除有刑事訴訟法第45
    5條之4第1項第1款於本訊問程序終結前，被告撤銷協商合意
    或檢察官撤回協商聲請者；第2款被告協商之意思非出於自
    由意志者；第4款被告所犯之罪非第455條之2第1項所定得以
    協商判決者；第6款被告有其他較重之裁判上一罪之犯罪事
    實者；第7款法院認應諭知免刑或免訴、不受理者情形之一
    ，及違反同條第2項「法院應於協商合意範圍內為判決；法
    院為協商判決所科之刑，以宣告緩刑或2年以下有期徒刑、
    拘役或罰金為限」之規定者外，不得上訴。且原審在協商合
    意範圍內為判決，有檢察官認罪協商聲請書、原審準備程序
    筆錄各1份可參，經核於法並無不合。被告上訴理由謂：被
    告並不符合累犯規定，亦不得再為刑事裁決云云。惟被告於
    原審除表示認罪外，並自承其施用毒品之時間、地點及方式
    甚明（見原審卷第35頁），復有公設辯護人在場協助進行認
    罪協商程序，且本案並無刑事訴訟法第455條之4各款所列情
    形，揆諸上揭理由，依法不得上訴。況被告前因施用毒品案
    件經法院裁定於92年4月29日送強制戒治，期間適逢毒品危
    害防制條例於92年7月9日修正公布，並於93年1月9日施行，
    修正後之毒品危害防制條例第35條第1項第1款、第2款規定
    ：「於中華民國92年6月6日本條例修正施行前繫屬之施用毒
    品案件，於修正施行後，適用修正後之規定，並依下列方式
    處理：一、觀察、勒戒及強制戒治中之案件，適用修正後觀
    察、勒戒及強制戒治之規定。二、偵查中之案件，由檢察官
    依修正後規定處理之。」被告於強制戒治期間已經臺灣臺東
    戒治所以東戒所輔字第0921100035號函認定無繼續戒治之必
    要，並經臺灣臺東地方法院檢察署檢察官以被告強制戒治期
    間已滿6月以上，於93年1月9日毒品危害防制條例施行之日
    予以釋放，依新修正毒品危害防制條例第20條第2項後段、
    第23條第1項等規定，於93年1月27日以93年度戒毒偵字第6
    號為不起訴處分確定，以上裁定附於原審法院97年度毒聲字
    第80 8號卷證可參。被告既已適用新修正之毒品危害防制條
    例規定，於93年1月9日強制戒治執行完畢釋放（且未依修正
    前毒品危害防制條例第22條第1項規定裁定交付保護管束，
    此業經修正後新法予以刪除），對被告已屬有利。且新修正
    之毒品危害防制條例第35條已就新舊法適用予以特別規定，
    自無適用刑法第2條第1項之餘地。再者，被告於新修正毒品
    危害防制條例施行後，並無停止戒治期間再受保護管束之「
    保安處分」，已從輕對其為有利之認定，自不得因其後再犯
    本案，而謂本案應適用修正前毒品危害防制條例之相關規定
    ，亦有違法之安定性。本案被告既於93年1月9日毒品危害防
    制條例施行之日經釋放，強制戒治即已執行完畢，被告於本
    案97年7月23日再犯本案施用毒品之罪，自屬於強制戒治執
    行完畢釋放後5年內再犯，依毒品危害防制條例第23條第2項
    規定，自應予追訴，故本案亦無被告上訴狀載應為觀察、勒
    戒處分之情。又被告係犯違反肅清煙毒條例、麻醉藥品管理
    條例、竊盜等罪，經法院先後判處罪刑確定，並於96年11月
    19日縮短刑期執行完畢，已經原審於判決書內引用起訴書之
    資料記載明確，與臺灣高等法院被告前案紀錄表所載前科情
    形相符，被告誤認其共執行徒刑之刑度已逾5年，故不能再
    論以累犯，顯與法律規定明顯不符。綜上所述，本件被告上
    訴為不合法，應予駁回，並不經言詞辯論逕行判決。
據上論斷，應依刑事訴訟法第455條之11第1項、第367條前段、
第372條，判決如主文。
中    華    民    國    98    年    4    月     7    日
            刑事第九庭  審判長法  官  江  德  千
                              法  官  康  應  龍
                              法  官  賴  妙  雲
以上正本證明與原本無異。
如不服本判決應於收受送達後十日內向本院提出上訴書狀，其未
敘述上訴之理由者，並得於提起上訴後十日內向本院補提理由書
（均須按他造當事人之人數附繕本）「切勿逕送上級法院」。
                              書記官  蘇  昭  文
中    華    民    國    98    年    4    月     7    日


司法院資訊處製作；財團法人民間司法改革基金會備份。
